臺灣高等法院臺中分院民事判決
                                        110年度訴字第2號
原      告  温永全  
被      告  余沅懋  
上列當事人間因被告加重詐欺等案件，原告提起刑事附帶民事訴
訟，請求損害賠償事件，經本院刑事庭裁定移送前來（109年度
附民字第246號），本院於110年2月23日言詞辯論終結，茲判決
如下：
    主    文
被告應給付原告新臺幣185萬元，及自民國109年9月27日起至清
償日止，按年息百分之五計算之利息。
本判決所命給付，於原告以新臺幣61萬元供擔保後得假執行，但
被告如以新臺幣185萬元為原告預供擔保後，得免為假執行。
    事實及理由
一、程序方面：
    被告經合法通知，未於言詞辯論期日到場，核無民事訴訟法
    第386條所列各款情形，爰依原告之聲請，由其一造辯論而
    為判決。
二、實體方面：
(一)原告主張：被告於民國106年6、7月間，加入在大陸地區微
    信帳號「小叮噹」之不詳人士所組成以實施詐欺行為手段而
    具有持續性、牟利性及有結構性之車手詐欺犯罪集團，為「
    小叮噹」尋找提領犯罪所得之車手。嗣訴外人楊○○於106年8
    月13日透過訴外人藍○○介紹與被告認識後，即經由被告之推
    薦加入詐欺集團工作擔任車手之工作。嗣該詐欺集團成員即
    對被害人實施詐術，致被害人陷於錯誤，依指示匯款至人頭
    帳戶內，再由該詐欺集團成員提領。其中該詐欺集團成員於
    106年8月22日10時20分許，以LINE向伊佯稱係伊友人欲借款
    ，致伊陷於錯誤，陸續於106年8月22日12時15分匯款17萬元
    至000-0000000000000000號帳戶（下稱甲帳戶）、於106年8
    月23日13時5分匯款26萬元至呂○○合作金庫帳戶（帳號：000
    0000000000號）、於106年8月25日10時38分、8月28日12時4
    2分各匯款92萬元、50萬元至000-000000000000000號帳戶（
    下稱乙帳戶），被告則於106年8月23日，提供車牌號碼000-
    0000號租賃小客車予楊○○使用，並依集團成員「處長-劉傑
    輝」指示領取人頭帳戶包裹後，將人頭帳戶金融卡、晶片讀
    卡機1台及工作手機1支交付楊○○，迨「小叮噹」所屬詐欺集
    團成員確認伊已匯款至各該人頭帳戶後，即通知楊○○領款，
    楊○○遂於106年8月23日14時43分起、在臺中市○○區○○路0段0
    00號臺灣銀行水湳分行ATM，自上開呂○○合作金庫人頭帳戶
    提領2萬元7次、1萬元1次，共15萬元，楊○○提款後，將當天
    提領之款項交給被告，被告並當場交付提領款項之百分之1
    與楊○○作為報酬，被告則可自車手所領得之金額領取百分之
    1.4作為報酬，再將餘款轉交給集團上手；另楊○○雖未參與
    提領上開甲帳戶、乙帳戶人頭帳戶款項，惟楊○○、被告尚未
    脫離小叮噹所屬詐欺集團犯罪組織，仍應就小叮噹所屬詐欺
    集團成員此部分行為結果共負責任。被告上開共同犯詐欺取
    財之犯行，業經本院109年度上訴字第1761號刑事判決認定
    在案。伊因被告上開行為受有185萬元之損害，自得依民法
    第184條第1項前段侵權行為之規定，請求被告賠償等情，爰
    聲明求為命被告應給付原告185萬元，及自起訴狀繕本送達
    翌日起至清償日止，按年息百分之5計算之利息，並願供擔
    保聲請宣告假執行。
(二)被告未於本院準備程序及言詞辯論期日到庭，亦未提出書狀
    為任何聲明及陳述。
三、得心證之理由：
(一)原告主張其於上開時、地，遭被告等人共同詐騙185萬元之
    事實，經本院以109年度上訴字第1761號刑事判決判處被告
    有期徒刑1年8月在案，有該案判決可稽，且被告已於相當時
    期受合法之通知，而於言詞辯論期日不到場，亦未提出準備
    書狀爭執，依民事訴訟法第280條第3項準用第1項規定，應
    視同自認，堪認原告主張為真實。
(二)按因故意或過失，不法侵害他人之權利者，負損害賠償責任
    ，民法第184條第1項前段定有明文。而數人共同不法侵害他
    人之權利者，對於被害人所受損害之所以應負連帶賠償，係
    因數人之行為共同構成違法行為之原因或條件，因而發生同
    一損害，具有行為關連共同性之故，是以，加害人於共同侵
    害權利之目的範圍內，各自分擔實行行為之一部，而互相利
    用他人之行為，以達其目的者，仍不失為共同侵權行為人，
    而應對於全部所發生之結果，連帶負損害賠償責任。經查，
    為詐欺集團實施詐騙之人、提款取得詐騙所得之人，均為組
    成詐欺集團不可或缺之人，彼此分工，方能達成詐欺取財之
    目的。查被告擔任詐欺集團車手及聯繫車手工作，提領詐騙
    所得，縱未全程參與詐騙原告之過程，然其與詐欺集團其餘
    成員彼此利用他人之行為，以達其目的者，仍應為共同侵權
    行為人，被告自應與其他詐欺集團成員，就原告所受損害，
    負連帶賠償責任。故原告請求被告賠償其損害185萬元，自
    屬有據。
(三)按負損害賠償責任者，除法律另有規定或契約另有訂定外，
    應回復他方損害發生前之原狀；因回復原狀而應給付金錢者
    ，自損害發生時起，加給利息。又給付有確定期限者，債務
    人自期限屆滿時起，負遲延責任。給付無確定期限者，債務
    人於債權人得請求給付時，經其催告而未為給付，自受催告
    時起，負遲延責任。其經債權人起訴而送達訴狀，或依督促
    程序送達支付命令，或為其他相類之行為者，與催告有同一
    之效力。民法第213條第第1、2項、第229條第1項及第2項定
    有明文。又遲延之債務，以支付金錢為標的者，債權人得請
    求依法定利率計算之遲延利息。但約定利率較高者，仍從其
    約定利率。應付利息之債務，其利率未經約定，亦無法律可
    據者，週年利率為百分之5。民法第233條第1項及第203條亦
    有明文。本件原告對被告之侵權行為損害賠償請求權，核屬
    無確定期限之給付債權，既經原告提起民事訴訟請求賠償，
    被告迄未給付，當應負遲延責任，故原告請求自起訴狀繕本
    送達被告翌日即109年9月27日（見附民卷第23、25頁）起至
    清償日止，按年息百分之5計算之法定遲延利息，核屬有據
    。
四、綜上所述，原告依據侵權行為之法律關係，請求被告給付18
    5萬元，及自109年9月27日起至清償日止，按年息百分之5計
    算之利息，為有理由，應予准許。原告陳明願供擔保聲請宣
    告假執行，核無不合，爰酌定相當擔保金額准許之，並依職
    權酌定命被告預供相當擔保金額，得免為假執行。此外，本
    件為刑事附帶民事訴訟之案件，並無繳納裁判費，且移送至
    民事庭後，亦未支付任何訴訟費用，故不為訴訟費用負擔之
    諭知。
五、本件為判決基礎之事證已臻明確，兩造其餘主張及舉證，經
    本院審酌後，核與判決結果不生影響，爰不一一論列，併予
    敘明。
六、據上論結，本件原告之訴為有理由，依民事訴訟法第463條
    、第385條第1項前段、第390條第2項、第392條第2項，判決
    如主文。
中　　華　　民　　國　 110　　年　　3 　　月　　2 　　日
                  民事第五庭    審判長法  官  許秀芬
                                      法  官  李慧瑜
                                      法  官  吳崇道
正本係照原本作成。
被告得上訴。
如不服本判決，應於收受送達後二十日內向本院提出上訴書狀，
其未表明上訴理由者，應於提出上訴後二十日內向本院補提理由
書狀（均須按他造當事人之人數附繕本）。
上訴時應提出委任律師或具有律師資格之人之委任狀；委任有律
師資格者，另應附具律師資格證書及釋明委任人與受任人有民事
訴訟法第四百六十六條之一第一項但書或第二項所定關係之釋明
文書影本。如委任律師提起上訴，應一併繳納上訴裁判費。

                                      書記官  洪郁淇

中　　華　　民　　國　 110　　年　　3 　　月　　2 　　日